臺灣高等法院臺南分院刑事判決
　　　　　　　　　　　　　　　 94年度交上易字第111號　Ａ
上　訴　人　臺灣臺南地方法院檢察署檢察官
被　　　告　甲○○（即蔡豐男）
上列上訴人因被告過失致死案件，不服臺灣臺南地方法院93年度
交訴字第162號中華民國94年1月19日第一審判決（起訴案號：臺
灣臺南地方法院檢察署93年度偵字第10669號），提起上訴，本
院判決如下：
    主  文
上訴駁回。
    事  實
一、甲○○於93年7月9日上午，駕駛車牌號碼HZ-0143號自用小
    客車，沿臺南縣麻豆鎮縣171號公路，由西往東方
    向行駛，而於同日上午6點10分左右，途經該公路與縣道176
    號公路之交岔路口時，理應注意汽車行駛時，駕駛人應注意
    車前狀，並隨時採取必要之安全措施。又依當時天候晴朗、
    日間自然光線、路面乾燥無缺陷、道路上未有任何障礙物、
    視距復屬良好等情形以觀，客觀上亦無不能注意之情事，其
    竟疏於注意車前狀況，即貿然通過該路口。適蔡料亨駕駛車
    牌號碼MVY-731號重型機車，沿前述縣道176號公路，由北往
    南方向同時行經該路口，亦疏未注意車前狀況而貿然進入該
    路口。甲○○因有前述疏失，以致發現蔡料亨所騎之機車時
    ，業已避煞不及，其所駕駛之小客車乃於該路口處與該機車
    發生碰撞，並造成蔡料亨人、車倒地後，受有頭、右胸撞挫
    傷、硬腦膜下出血、蜘蛛膜下腔出血及右側血胸等傷害。而
    蔡料亨經送醫救治後，延至同日下午1點20分左右，仍因顱
    內出血而傷重不治死亡。甲○○則於肇事後，犯罪未被有偵
    查權之公務員或機關發覺前，即向臺南縣警察局麻豆分局警
    員表明係肇事車輛駕駛人而自首，並坦承犯行，進而接受裁
    判。
二、案經臺灣臺南地方法院檢察署檢察官相驗後自動檢舉偵查起
    訴。
    理  由
一、上開犯罪事實，業據被告供承不諱，並有(一)被告甲○○於偵
    查、原審及本院審理中之自白、(二)道路交通事故現場圖、道
    路交通事故調查報告表（一）、（二）各一份及事故現場蒐
    證照片22張、(三)財團法人佛教慈濟綜合醫院大林分院93年7
    月9日醫療診斷證明書、臺灣臺南地方法院檢察署勘驗筆錄
    、驗斷書及相驗屍體證明書各一份、(四)臺南縣警察局麻豆分
    局道路交通事故肇事人自首情形紀錄表、臺灣高等法院被告
    全國前案紀錄表各一紙等為證。
二、本件車禍發生當時，雙方行向之燈光號誌為何？因被告蔡豊
    重不治死亡，亦無法陳述當時號誌運作情形，且本件經送鑑
    定結果，臺灣省臺南區車輛行車事故鑑定委員會亦認本件肇
    事地點為設有行車管制號誌之交岔路口，二車不同方向行駛
    ，號誌運作正常，但無明確號誌運作相關事證，以供佐證當
    時號誌情形，而無法鑑定等情，亦有該鑑定委員會93年8月
    19日南鑑字第0935900937號函附卷可參。本院亦查無其他積
    極事證，足以確認當時雙方行向之行車管制燈光號誌為何？
    故案發當時雙方行向確實燈號情形，業已無從查證，合先敘
    明。
三、按汽車行駛至交岔路口，除依道路交通安全規則第102條第
    1項第1款規定，應遵守燈光號誌或交通警察之指示行駛外，
    仍應減速慢行，並注意橫向來車，此觀諸道路交通標誌標線
    號誌設置規則第22條第3款規定：「於交岔路口應設置警告
    標誌」、同規則第30條第1項規定：「岔路標誌，用以促使
    車輛駕駛人減速慢行，注意橫向來車相交」，及同條第4項
    第2款規定：「於有交通號誌管誌時才免予設置」等，即可
    明瞭。另道路交通安全規則第94條第3項亦明文規定：汽車
    行駛時，駕駛人應注意車前狀況，並隨時採取必要之安全措
    施。據此足認，在交岔路口減速慢行，注意左右來車，以及
    注意車前狀況，並隨時採取必要之安全措施，均係汽車駕駛
    人駕駛汽車於道路上行駛之基本注意義務。而詳細觀察前述
    交通事故調查報告表中警繪之事故現場圖及事故現場蒐證照
    片內容，亦可發現本件車禍之兩車撞擊點，業已接近道路中
    央處，顯見發生碰撞當時，被害人所騎之機車已將要通過被
    告小客車行向之快車道，兩車才發生碰撞。基此判斷，被告
    於肇事前應尚有足夠之距離及充分之時間，可以發現被害人
    所騎之機車將自左側駛出而預為防範，因之，若非被告當時
    未注意橫向來車情形，並疏於注意車前狀況，則應不致於見
    狀無法及時煞停，故被告於肇事當時，有疏未注意車前狀況
    之情形，應尚可認定。
四、查被告甲○○駕駛自用小客車行經交岔路口，未注意車前狀
    ，並隨時採取必要之安全措施依當時情形亦無不能注意之情
    事，竟貿然通過該路口。適蔡料亨駕駛重型機車行經該路口
    ，亦疏未注意車前狀況而貿然進入該路口。兩車發生碰撞，
    致蔡料亨受有頭、右胸撞挫傷、硬腦膜下出血、蜘蛛膜下腔
    出血及右側血胸等傷害，經送醫仍因顱內出血而傷重不治死
    亡。核其所為，係犯刑法第276條第1項普通過失致死罪。又
    其於肇事後，犯罪未被有偵查權之公務員或機關發覺前，即
    向臺南縣警察局麻豆分局警員表明係肇事車輛駕駛人而自首
    ，並坦承犯行進而接受裁判等情，亦據卷附之臺南縣警察局
    麻豆分局道路交通事故肇事人自首情形紀錄表載明可考，應
    依刑法第62條前段自首規定，減輕其刑。
五、原審以被告甲○○罪證明確，因予適用刑法第276條第1項、
    第62條前段、第41條第1項前段，罰金罰鍰提高標準條例第
    1條前段、第2條規定，並審酌被告之品行、生活狀況、智識
    程度與本件犯罪所生之危險，以及被告之過失駕駛行為，不
    僅造成被害人蔡料亨傷重不治死亡之嚴重後果，可知其犯本
    罪所生之損害甚大，另被告肇事後尚未與被害人家屬就民事
    損害賠償事宜達成和解之犯後態度，以及其犯罪後業已坦白
    承認所為，且因本件車禍發生當時之燈光號誌運作情形已無
    從查證，而僅能確認被告係因疏未注意車前狀況以致肇事，
    故其過失程度，經核尚難認為重大等一切情狀，量處有期刑
    六月，並諭知如易科罰金以三百元折算一日之標準。本院經
    核原判決認事用法，並無不合，量刑亦稱允當。檢察官上訴
    意旨（循被害人陳述尚未和解之意見，惟原判決已將尚未和
    解情節為量刑審酌事項），指摘原判決量刑過輕，為無理由
    ，應予駁回。
據上論斷，應依刑事訴訟法第368條，判決如主文。
本案經檢察官蘇南桓到庭執行職務。
中　　華　　民　　國　　94　　年　　 4　　月　　26　　日
                  刑事第二庭    審判長法　官　葉居正
                                      法　官　高明發
                                      法　官　李文福
以上正本證明與原本無異。
不得上訴。
　　　　　　　　　　　　　　　　　　　書記官　李良倩
中　　華　　民　　國　　94　　年　　4 　　月　　27　　日
附錄法條：
刑法第276條（過失致死罪）
因過失致人於死者，處二年以下有期徒刑、拘役或二千元以下罰
金。
從事業務之人，因業務上之過失犯前項之罪者，處五年以下有期
徒刑或拘役，得併科三千元以下罰金。
